臺灣高雄地方法院刑事判決　　　　　　　　　　　　八十九年度訴字第二五六九號
　　公　訴　人　臺灣高雄地方法院檢察署檢察官
　　被　　　告　甲○○
　　　　　　　 原名郭秀珍）.
右列被告因偽造文書案件，經檢察官提起公訴（八十八年度偵字第一八二四八號），
本院判決如左：
    主  文
甲○○無罪。
    理  由
一、本件公訴意旨係以：被告甲○○（原名郭秀珍）於民國八十三年間擔任高雄市○
    ○○路一五八號捷阜興業有限公司（下稱捷阜公司）會計，因其前夫即捷阜公司
    負責人乙○○（另因偽造文書案件，經台灣高雄地方法院檢察署檢察官以八十七
    年度偵字第六六四九號提起公訴後，經台灣高等法院高雄分院以八十八年度上訴
    字第七三二號判決有期徒刑一年二月確定。），欲向高雄銀行草衙分行申請企業
    週轉金貸款，而須提供該公司持以申報營業稅之「營業人銷售額與稅額申報書」
    影本以供審核，乃被告為協助乙○○貸得上開企業週轉金，竟與乙○○基於偽造
    文書之犯意聯絡，於八十三年間某日，先由被告在不詳地點，偽造「高雄市稅捐
    稽徵處三民分處統一發票檢查章」印章一枚，並在稅捐稽徵處印製之「高雄市營
    業人銷售額與稅額申報書」收執聯（下稱申報書）上不實填載該公司八十二年九
    ─十月、八十二年十一─十二月、八十三年一─二月、八十三年三─四月、八十
    三年五─六月共五紙之銷項、進項金額及稅額等事項，虛增業績後，再蓋用上開
    偽造之「高雄市稅捐稽徵處三民分處統一發票檢查章」印文於上開虛偽填載後之
    申報書上核收機關及人員蓋章欄空白處，以此偽造完成高雄市稅捐稽徵處三民分
    處核收捷阜公司申報上開營業人銷售額及稅額申報之公文書。繼將之影印後，持
    上開偽造之申報書影本共五紙，行使交付於高雄銀行草衙分行承辦人員，而於八
    十四年三月十一日向該銀行借貸企業週轉金新台幣八百萬元，足以生損害於高雄
    市稅捐稽徵處三民分處及高雄銀行草衙分行。嗣於八十七年三月間經高雄銀行草
    衙分行函請高雄市稅捐稽徵處查對上開申報書影本，高雄市稅捐稽徵處始悉上情
    。因認被告涉犯有刑法第二百十六條行使第二百十一條之偽造公文書罪嫌。
二、惟按犯罪事實應依證據認定之，無證據不得推定其犯罪事實，刑事訴訟法第一百
    五十四條定有明文。又共犯所為不利於己之陳述，必須無瑕疵可指，而就其他方
    面調查又與事實相符，始足採為其他共犯論罪之依據，合先敘明。
三、公訴人認被告涉犯有前述行使偽造公文書罪嫌，係以另案被告乙○○於另案已判
    決確定之八十八年度上訴字第七三二號偽造文書案件中，在偵查、本院及台灣高
    等法院高雄分院審理時均一致供稱：被告甲○○係捷阜公司會計，前述公文書係
    被告所偽造，伊不知情等語，及卷附之前揭申報書影本為其論罪依據。惟訊據被
    告甲○○於偵查及本院審理中均堅決否認有何右揭公訴人所指行使偽造公文書之
    犯行，辯稱：伊於八十年間於乙○○離婚後就搬出去住，伊並未擔任捷阜公司會
    計，捷阜公司申請貸款之事，伊並不知情，伊沒有偽造文書等語。經查：
  （一）另案被告乙○○雖於另案已判決確定之八十八年度上訴字第七三二號偽造文
        書案件之偵查及第一、二審之法院審理中，就本案前述申報書係何人所偽造
        ，均一致供稱：被告甲○○係捷阜公司會計，前述公文書係被告所偽造，伊
        不知情等語，惟嗣於本院審理中作證時已翻異前詞，改稱：我和被告在八十
        年時離婚，離婚後被告並未在公司擔任會計，本案貸款係發生在離婚之後，
        被告並未經手，而偽造申報書之行為均係一人所為，被告並不知情，伊在另
        案偽造文書案件中係故意誣陷被告等語，是證人乙○○嗣後於本院審理中已
        自承前揭行使偽造公文書之犯行係其所為，與被告無關，其所述已前後不一
        ，則乙○○於另案八十八年度上訴字第七三二號偽造文書案件中對本案被告
        不利之供述，是否可採，已非無疑。
  （二）被告前揭所辯稱：伊於八十年間即與被告離婚等情，依卷附之戶籍登記簿一
        紙所記載，被告與乙○○確係於八十年十一月二十三日離婚，是被告前揭辯
        稱：於本案發生時伊已與乙○○離婚之事實，應可採信。且乙○○於另案中
        雖供述被告係擔任捷阜公司會計，然經本院調閱另案八十八年度上訴字第七
        三二號偽造文書案件中卷附資料，並未有任何傑阜公司之員工領薪資料或勞
        工保險卡等，足以證明被告於本案發生時有擔任捷阜公司會計之事實，且經
        本院向高雄銀行草衙分行調閱乙○○於本案犯罪時向銀行申貸企業週轉金八
        百萬元之貸款資料，該貸款之申請人係傑阜公司之負責人乙○○，保證人則
        係駱英宗及陳碧惠，在總計一百三十六頁之相關授信資料中，並未見本案被
        告有具名參與或經手該申請貸款案，且在資產負債表等資料中，主辦會計之
        人亦係乙○○，是依卷附資料均無證據足以證明被告於案發當時有擔任會計
        及經手傑阜公司申請貸款之事實，故被告前揭辯稱：伊未在傑阜公司擔任會
        計，且該申請貸款之事伊亦不知情等情，應可採信。
  （三）綜上所述，證人乙○○對被告不利之供述前後不一，已有瑕疵，且亦無證據
        足以證明被告於案發當時有擔任傑阜公司會計，及經手辦理前揭申請貸款案
        而偽造前揭公文書之事實，參諸前揭法條規定及說明，自不得僅以證人乙○
        ○已有瑕疵復無其他證據足以佐證之供述，即入被告於罪，此外，復查無其
        他積極證據足認被告有公訴人所指前揭行使偽造公文書之犯行，不能證明其
        犯罪，依法應諭知被告無罪之判決。
據上論斷，應依刑事訴訟法第三百零一條第一項，判決如主文。
本案經檢察官曾靖雅到庭執行職務。
中      華      民      國      九十一      年      三    月    二十    日
                                  臺灣高雄地方法院刑事第三庭
                                          審判長法  官   裕斗
                                                法  官   柯彩燕
                                                法  官   呂憲雄
右正本證明與原本無異。
如不服本判決，應於判決送達後十日內，向本院提出上訴狀。
                                                書記官    黃進遠
中      華      民      國      九十一      年      三    月    二十一  日
